最高法院刑事判決　　　　　　一○○年度台上字第二七二五號
上　訴　人　曾煥宇
　　　　　　曾煥翔
共　　　同　
選任辯護人　黃正淮律師
上列上訴人等因強盜案件，不服台灣高等法院中華民國一００年
三月十日第二審判決（九十九年度上訴字第四四七０號，起訴案
號：台灣板橋地方法院檢察署九十九年度偵字第五一七九、七０
二四號），提起上訴，本院判決如下：
    主  文
上訴駁回。  
    理  由
按刑事訴訟法第三百七十七條規定，上訴於第三審法院，非以判
決違背法令為理由，不得為之。是提起第三審上訴，應以原判決
違背法令為理由，係屬法定要件。如果上訴理由書狀並未依據卷
內訴訟資料，具體指摘原判決不適用何種法則或如何適用不當，
或所指摘原判決違法情事，顯與法律規定得為第三審上訴理由之
違法情形，不相適合時，均應認其上訴為不合法律上之程式，予
以駁回。本件原判決綜合全部卷證資料，認定上訴人曾煥宇、曾
煥翔有其事實欄所載之強盜犯行，已詳敘所憑之證據與認定之理
由。對於上訴人等辯稱案發當時在深夜，超商值班店員應該都是
十八歲以上，且被害人身體強壯，其等犯案時的認知並沒有對未
成年人犯罪云云，為不足採，亦依調查所得證據詳予指駁、說明
。因認上訴人等犯行明確，而撤銷第一審此部分之科刑判決，改
判論處上訴人等成年人共同對少年攜帶兇器搶奪，因防護贓物並
脫免逮捕，而當場施以脅迫，至使不能抗拒罪刑。上訴人等上訴
意旨均略以：依被害人蔡○○（姓名、年籍資料詳卷）所證可知
，其等取得點數卡，是蔡○○自行交付，並無乘人不備，公然急
遽攫取他人支配範圍內之物，移轉於自己支配下之行為，更未施
行強暴、脅迫或使人不能抗拒之作為，況在上訴人等取走點數卡
之際，蔡○○愣住在旁，既未出言喊叫，亦未出手追回點數卡之
動作，上訴人顯無為防護贓物而當場對其施加脅迫制止之必要，
亮槍目的是要嚇一嚇店員，尚與準強盜罪構成要件有間，至多僅
能論以詐欺或恐嚇罪行，率以準強盜罪相繩，於法有違。兒童及
少年福利法第七十條第一項規定之適用，須行為人對被害人年齡
有所認識，依其性質係以「確定故意」為要件，苟以「不確定故
意」犯意，不在該加重處罰規定之範疇，上訴人等並不知道蔡○
○為未滿十八歲之人，其體形高大，言談舉止如同成年人，外觀
上看不出是少年，況商店老闆依法不得僱用兒童及少年單獨從事
大夜班工作，上訴人等對於該加重事實確未有所認識，原判決依
前開規定加重其刑，亦難認適法。曾煥宇上訴意旨另稱：伊患有
嚴重精神障礙，犯案時有服用精神科藥物，原審未送請相關單位
作精神鑑定，遽以論罪，亦有證據調查未盡之違誤云云。惟查：
（一）犯罪事實之認定，證據之取捨及其證明力如何，乃事實審
法院自由判斷之職權，苟其取捨判斷不違背經驗法則與論理法則
，即不能指為違法。本件原判決已詳細敘明依憑上訴人等均供承
於原判決所示時點，持不具殺傷力之空氣手槍搶得十七張點數卡
之供承，證人少年蔡○○之證述，參酌卷附之台北縣政府警察局
民國九十九年四月七日北縣警鑑字第０九九００五三四七五號鑑
驗書、九十九年三月三十一日北縣警鑑字第０九九００四九六一
八號鑑驗書、槍枝初步檢視報告表、九十九年二月九日北縣警鑑
字第０九九００二四二一五號鑑驗書、監視錄影器畫面翻拍照片
、勘驗筆錄，扣案之空氣手槍、GASH遊戲點數卡及包裝袋、黑色
外套、安全帽、重型機車等證據資料，暨卷內其他證據調查之結
果，參互勾稽判斷，於理由內逐一論述其採證認事之理由，並說
明兒童及少年福利法第七十條第一項故意對少年犯罪者加重其刑
之規定，旨在保護少年，僅需犯罪之對象，事實上係未滿十八歲
之人，行為人又有不確定之未必故意為已足，並不以行為人明知
其確實年齡為必要。就摒棄上訴人否認有對少年犯罪之辯解，依
曾煥翔所供當時店員看起來是高中生，曾煥宇供承當時店員看起
來像是夜校生等語（見原審卷第九十四頁反面），參考我國現行
學制，認通常一般人在就讀小學迄至高中畢業後始滿十八歲，是
依一般人之客觀判斷標準，亦應可推知蔡○○之年紀係未滿十八
歲，而上訴人等當時均已屆二十歲之成年人，其智識、能力並無
顯較一般人低落之情形，是其等就此自有預見蔡○○可能為未滿
十八歲之少年，其等既屬預謀犯案，主觀之犯意在於行搶財物，
對於加害對象之年齡並不在意，有對未滿十八歲之少年犯罪之不
確定故意甚明。所為論斷及說明，核無採證違法或與經驗法則、
論理法則相違之情形，且屬事實審法院取捨證據職權之適法行使
，尚難漫指為違法。上訴人等既均供承意在行搶，為轉移被害人
注意力，由曾煥宇佯裝掏錢付款，再由曾煥翔乘被害人不及防備
之際，迅速將櫃檯上點數卡盡收入己，並擬離開該店，曾煥宇於
被害人發現有異後，隨即取出其預藏空氣手槍，並以槍口抵住被
害人臉部方式恫嚇，至使蔡○○不能抗拒，而不敢妄動，便於上
訴人等順利逃逸，其等為防護贓物而脫免逮捕之犯行明確，原判
決認事用法並無不合，難認有何違法之處。（二）本院為法律審
，應以第二審判決所確認之事實為基礎，據以判斷原審判決是否
違背法令，故於第二審判決後，不得主張新事實或提出新證據為
其第三審之上訴理由。稽之原審筆錄之記載，曾煥宇及其辯護人
於辯論終結前，均未聲請就其精神狀況有如何待調查之事項（見
原審卷第九十二頁以下、第一三三頁以下各筆錄），審判長於審
判期日調查證據完畢時，詢問「尚有何證據請求調查？」曾煥宇
及其辯護人均答稱「沒有」（同上卷第一三八頁背面）。曾煥宇
於上訴本院時，始主張原審有此部分證據調查未盡之違法云云，
顯非依據卷內資料而為指摘。此外，上訴意旨，就原審依職權採
證認事之適法行使，或就原判決已說明事項，專憑己見，泛指為
違法，且為單純事實之爭執，或與判決本旨無關之枝節問題為事
實之爭辯，俱非適法之第三審上訴理由，其等上訴違背法律上之
程式，均予以駁回。
據上論結，應依刑事訴訟法第三百九十五條前段，判決如主文。
中    華    民    國  一○○  年    五    月   十九   日
                      最高法院刑事第九庭
                          審判長法官  石  木  欽  
                                法官  洪  佳  濱  
                                法官  韓  金  秀  
                                法官  段  景  榕  
                                法官  周  煙  平  
本件正本證明與原本無異
                                      書  記  官  
中    華    民    國  一○○  年    五    月  二十七  日
                                                      Ｅ